【裁判字號】    90,訴,399
【裁判日期】    900821
【裁判案由】    殺人未遂等
【裁判全文】
臺灣臺南地方法院刑事判決                            九十年度訴字第三九九號
    公  訴  人  臺灣台南地方法院檢察署檢察官
    被      告  丙○○
    指定辯護人  本院公設辯護人  丁○○
右列被告因殺人未遂等案件，經檢察官提起公訴（九十年度偵字第一六六一號），本
院判決如左：
    主  文
丙○○殺人未遂，處有期徒刑柒年貳月。
扣案之塑膠桶壹只沒收之。
    事  實
一、丙○○前係址設台南縣安定鄉海寮村一七二之六號柏貿企業有限公司（下稱柏貿
    公司）之員工，前曾因工作事，多次為廠長糾正，又於民國九十年一月二十日向
    該公司預借薪資遭拒，發生糾紛旋遭解雇，竟懷恨在心亟思報復，乃於同年月二
    十二日中午十二時三十分許，至台南市○○路○段一四六號全國百貨以新台幣（
    下同）六十五元購買十公升裝白色塑膠桶一個，於十四時十五分引許，持該塑膠
    桶至台南市○○路○段中國石油加油站購裝九二無鉛汽油一百零五元，再於一月
    二十三日凌晨四時許，利用夜深人靜，乏人注意之際，由台南市○○區○○路四
    段五三三巷四十號乘騎其所有車號ＮＩＩ─四○七號機車攜帶該桶預藏之汽油至
    柏貿公司，明知廠內尚有柏貿公司廠長甲○○及其妻兒一家五口居住在內，有置
    五人葬身火窟之危險，竟仍基於殺人不確定故意之犯意，將該桶汽油潑灑柏貿公
    司廠房後半部，並以打火機點燃，得逞後將該汽油桶丟棄附近甘蔗園內，迅即騎
    機車逃離現場；旋火勢迅速蔓延，甲○○於睡夢中及時發覺，叫醒家人逃離火場
    ，倖免於難，並即電話報警派員滅火，惟仍將柏貿公司廠房、原料、成品及生財
    設備全數燒毀，計損失約三千萬元，並延燒至鄰居乙○○之養雞場，燒死雞隻及
    毀損設備，損失約四百五十萬元；經警循線偵破，逮捕丙○○，並扣得塑膠桶一
    只。
二、案經台南縣警察局善化分局報告台灣台南地方法院檢察署檢察官偵查起訴。
    理  由
一、訊據被告丙○○，矢口否認有右揭犯罪事實，並辯稱：伊與廠方雖曾因工作被糾
    正過，也曾因借薪水沒借到而有糾紛，後來被辭職，但都沒有惡意--，伊雖然有
    買塑膠桶，但其目的是因年關近了，擔心沒有東西吃，買塑膠桶是為了可以寄宿
  寺廟中煮麵裹腹，警訊時，因遭刑求，所以才承認，且沒有看筆錄，但伊沒有放
    火云云。惟查：(1)、被告丙○○於警訊時供稱：我於九十年元月二十日因預借薪
    水與會計發生衝突，被柏貿公司辭職，為了洩恨，才前去放火，我是將汽油由廠
    房後半部一處窗戶倒入後，以打火機點燃後，便逃離現場，而機車便放在廠房往
    外聯絡道路旁，只有我一人前去放火，汽油是在台南市○○路五三三巷前購買九
    五（九二）汽油，並加滿該汽油桶，‥‥，確實多少錢我不知道，因零錢便放置
    在左右口袋內，而前去加油之時間為二十二日下午二、三點左右，我記得縱火時
    間可能在凌晨二點多，確實時間我不記得，我是沿著廠房旁邊走到公司後半部，
    點燃後再原路跑到機車停放處，我知道廠房內有人居住，但因被辭職，心中非常
    怨恨，所以沒想那麼多，警方於柏貿公司後面甘蔗園丟棄之汽油桶就是我使用的
    等語。（見90.2.1警訊筆錄第三、四次筆錄），被告於警訊時已將犯案之動機、
    過程敘述詳盡，雖於偵審中均辯稱：伊之警訊筆錄係遭刑求，然經台灣台南地方
    法院值勤檢察官及承辦檢察官先後為勘驗，均未發現傷痕，有筆錄在卷可憑，其
    辯稱警訊遭刑求，全係卸責之詞。況本案係一月二十三日凌晨發生，將被告逮捕
    後，分別經第一、二次之警訊筆錄，均否認上情，嗣經將於「全國」百貨，被告
    購買汽油桶之錄影帶加以播放後，被告因無所遁形，方認其罪，堪認警訊筆錄，
    係警方突破被告心防後所製作，核與證人甲○○於本院審理時復證稱：「（問）
    是否有看到放火的人？（答）當時凌晨四點時，發現空氣不好時，叫小孩子起來
    ，我們家人一起爬到一樓，至窗戶往外看時，我有看到被告的背影，當時被告在
    跑時，到水銀燈附近時被告返頭我有看到被告的臉。」等語相符（見90.5.01訊
    問筆錄），亦堪認被告警訊供述為真實。(2)、又於案發現場扣案之塑膠桶，係被
    告前往所「全國」百貨所購買，惟此據證人蔡文娜指認屬實，並有錄影帶翻拍照
    片、及貼有「全國」標籤之塑膠桶扣案可按，是被告確有到台南市○○路○段一
    四六號全國百貨購買塑膠桶及以該桶到同路四段中國石油公司購買汽油，應無疑
    義。(3)、被告曾因工作被廠長糾正過，也曾因借薪水沒借到而有糾紛，後來被解
    雇，此為被告所是認，核與被害人柏貿公司廠長甲○○及會計許春美二人指訴之
    情節相符，其因此懷恨在心，此為犯案之動機，應屬事實。
    (4)、又本件火災之發生，其起火原因以人為因素引燃易燃性液體致引起火災的可
    能性較大，已據台南縣消防局調查無訛，且該只塑膠桶及柏貿公司原料區西側窗
    戶下採樣取得水泥塊及燒焦物，經化驗均含有汽油類促燃劑，此均有台南縣消防
    局鑑定報告書在卷可稽，是本件係因被告潑洒汽油點燃而致火災，應可確認。(5)
    另柏貿公司之北側廠房牆壁、屋頂，嚴重傾倒，並有卷付之現場照片二十六只附
    卷足參，是此次縱火，使該建築物之重要部分或其居住效用，已因起火燃燒而達
    到滅失之程度，亦波及影響該棟建築物之整體結構，亦堪認定已達既遂之程度。
    (6)被告於實施放火行為時，甲○○一家五口均住於工廠二樓內，且潑灑汽油，以
    火點燃，勢必焚燬房屋，屋內之人均有被火燒死之可能，被告行為時年已四十餘
    歲，非無社會閱歷之人，此為被告所預見，竟因氣恨其甲○○等之責罵，而不顧
    後果悍然為之，縱其主觀上無殺人之直接故意，實難謂其無間接之故意，況被告
    已於警訊時供稱當時很生氣，要洩恨之語，足見被告縱火燒死住宅內之人，尚不
    違背其本意，其有放火燒燬住宅及殺害甲○○等五人之間接故意，至為顯然。縱
    上所述，被告所辯無非事後卸責之詞，委無足採，本件事證已臻明確，被告犯行
    堪已認定。
二、核被告所為係犯刑法第一百七十三條第一項、第二百七十一條第二項、第一項之
    罪，被告係以一行為觸犯數罪名，為想像競合犯，應依刑法第五十五條之規定從
    一較重之殺人未遂罪論處。被告殺人未遂，應依刑法第二十六條之規定減輕其刑
    。刑法之放火罪，雖同時侵害私人財產法益，但仍以保護社會公安法益為重，況
    放火行為原含有毀損性質，故延燒養雞場之物品，自應包括在同一放火行為內，
    不另成立刑法第一百七十五條第三項之失火，附此敘明。爰審酌被告犯罪之動機
    、目的、手段及造成被害人重大財產、精神上之損失等一切情狀，量處如主文所
    示之刑，以資懲儆。扣案之塑膠桶一桶為被告所有供犯罪所用之物，爰依刑法第
    三十八條第一項第二款之規定宣告沒收。
據上論斷，應依刑事訴訟法第二百九十九條第一項前段，刑法第二百七十一條第一項
、第二項、第一百七十三條第一項、第二十六條、第五十五條、第三十八條第一項第
二款，罰金罰鍰提高標準條例第一條前段，判決如主文。
中    華    民    國      九十        年      八        月    二十一    日
                                  臺灣臺南地方法院刑事第三庭
                                          法  官
右正本證明與原本無異。
如不服本判決，應於判決送達後十日內，向本院提出上訴狀。
                                          書記官
中    華    民    國      八十        年              月              日
附錄法條：
刑法第一百七十三條第一項
刑法第二百七十一條第一項、第二項


司法院資訊處製作；財團法人民間司法改革基金會備份。
